臺灣高等法院臺南分院刑事判決　　　　　　　　九十三年度上訴字第四六六號　Ａ
　　　上　訴　人　臺灣嘉義地方法院檢察署檢察官
　　　被　　　告　林　詠　欽
右上訴人因被告違反毒品危害防制條例案件，不服臺灣嘉義地方法院九十三年度訴字
第一一０號中華民國九十三年四月二十日第一審判決（起訴案號：臺灣嘉義地方法院
檢察署九十三年度毒偵字第九三號），提起上訴，本院判決如左：
      主      文
原判決撤銷。
林詠欽連續施用第一級毒品，處有期徒刑柒月，扣案之注射針筒壹支沒收銷毀之；又
持有第二級毒品，處有期徒刑參月，如易科罰金，以佰元折算壹日，扣案之第二級
毒品甲基安非他命壹包實際毛重零點伍公克（淨重零點零公克，取零點零肆公克
鑑驗用罄，餘零點貳陸公克）沒收銷燬之，前開毒品外包裝壹個沒收。應執行有期徒
刑玖月，扣案之注射針筒壹支、第二級毒品甲基安非他命壹包實際毛重零點伍公克
（淨重零點零公克，取零點零肆公克鑑驗用罄，餘零點貳陸公克），均沒收銷燬之
；前開毒品外包裝壹個沒收。
      事      實
一、林詠欽前於民國（下同）九十一年間因施用毒品案件，經臺灣嘉義地方法院以九
    十一年度毒聲字第六○三號裁定送觀察、勒戒後，因認無繼續施用毒品之傾向，
    經臺灣嘉義地方法院檢察署檢察官於九十一年十月二日以九十一年度毒偵字第六
    六六號不起訴處分確定。詎林詠欽復萌生施用第一級毒品海洛因之概括犯意，自
    九十二年九月份某日起，至九十三年一月十六日晚上八時許採尿前回溯四十八小
    時內之某時，在嘉義縣水上鄉○○村○鄰○○街八十巷七號住處房間內等處，連
    續施用第一級毒品海洛因（人體內代謝為嗎啡）多次。又林詠欽另萌生持有第二
    級毒品甲基安非他命之犯意，於九十三年一月十六日下午六時許，經警持臺灣嘉
    義地方法院所核發之搜索票，在林詠欽之上開住處查獲，並扣得其所有供施用第
    一級毒品海洛因所用之注射針筒一支、其所持有之第二級毒品甲基安非他命一包
    實際毛重○、五三公克（淨重○、三○公克，取○、○四公克鑑驗用罄，餘○、
    二六公克），以及前開毒品外包裝一個，而偵悉全情。
二、案經嘉義縣警察局報請臺灣嘉義地方法院檢察署檢察官偵查起訴。
      理      由
一、本件係經被告林詠欽於準備程序當庭表示認罪，而經本院合議庭裁定以簡式審判
    程序加以審理，則依據刑事訴訟法第二百七十三條之二、同法第一百五十九條第
    二項之規定，不適用傳聞法則有關限制證據能力之相關規定，合先敘明。
二、訊據被告林詠欽對於右揭事實均自白不諱，而被告之尿液經送嘉義縣衛生局檢驗
    結果，嗎啡確呈陽性反應，此有該局所出具之煙毒尿液檢驗單及代號與真實姓名
    對照表各一紙在卷可稽（分別見警卷第一二頁、偵查卷第一六頁），復有被告所
    有供施用第一級毒品海洛因所用之注射針筒一支、第二級毒品甲基安非他命一包
    實際毛重○、五三公克（淨重○、三○公克，取○、○四公克鑑驗用罄，餘○、
    二六公克）、前開毒品外包裝一個扣案可資佐證，而上開毒品送請內政部警政署
    刑事警察局鑑驗結果確為第二級毒品無誤，亦有內政部警政署刑事警察局九十三
    年二月二十六日刑鑑字第０９３００２５２５５號鑑驗通知書一紙附卷可憑，堪
    認被告之上開自白為真實，足以採信，則被告施用第一級毒品海洛因及持有第二
    級毒品甲基安非他命之犯行，應堪認定。末查，被告前於九十一年間因施用毒品
    案件，經臺灣嘉義地方法院以九十一年度毒聲字第六○三號裁定送觀察、勒戒後
    ，因認無繼續施用毒品之傾向，經臺灣嘉義地方法院檢察署檢察官於九十一年十
    月二日以九十一年度毒偵字第六六六號不起訴處分確定等情，有臺灣嘉義地方法
    院檢察署刑案資料查註紀錄表、臺灣高等法院被告全國前案紀錄表、臺灣嘉義地
    方法院檢察署九十一年度毒偵字第六六六號不起訴處分書各一份在卷可參。被告
    於臺灣嘉義地方法院檢察署檢察官為不起訴處分後，五年內再犯施用毒品罪，本
    件事證明確，被告犯行堪以認定。
三、查毒品危害防制條例雖於九十二年七月九日修正公布，並於公布後六個月即九十
    三年一月九日開始施行，惟本件被告林詠欽犯罪行為之終了時間為九十三年一月
    十六日晚上八時許為警採尿前回溯四十八小時內之某時，已在該法公布施行後，
    自應適用新法，尚不發生新舊法比較之問題，合此敘明。是依修正後毒品危害防
    制條例第二十三條第二項之規定，只要再犯施用第一級或第二級毒品之罪，檢察
    官即得依法追訴，無須再經觀察勒戒之評估結果是否有繼續施用毒品傾向而為不
    同之處置，因此依照修正後之規定，本案應由檢察官依法追訴並由法院依法審判
    。次查海洛因、甲基安非他命為毒品危害防制條例所謂之第一、二級毒品，觀諸
    該條例第二條第二項第一、二款規定甚明，核被告上開施用第一級毒品海洛因及
    持有第二級毒品甲基安非他命之行為，係犯修正後毒品危害防制條例第十條第一
    項之施用第一級毒品罪及同條例第十一條第二項之持有第二級毒品罪。其持有上
    開第一級毒品海洛因之行為，為施用行為所吸收，不另論罪。其多次施用第一級
    毒品海洛因之犯行，時間緊接，方法相同，所犯又係構成要件相同之罪名，顯係
    基於概括之犯意反覆為之，應依連續犯之規定以一罪論，並加重其刑。又其所犯
    上開二罪，犯意各別，罪名不同，應分論併罰之。
四、原審予以論罪科刑，並就施用第一級毒品部分，量處有期徒刑六月，並就持有第
    二級毒品部分，量處有期徒刑三月，固非無見。唯查：（一）被告林詠欽身分證
    號碼為Ｚ000000000號，原審誤載為Ｚ000000000號，即有未
    洽。（二）又查獲之施用第一級毒品之器具，不問屬於犯人與否，均沒收銷燬之
    ，毒品危害防制條例第十八條第一項定有明文，惟原審對於被告所有供注射海洛
    因之注射針筒壹支僅諭知沒收，未併諭知銷燬之，亦有未洽。（三）又被告林詠
    欽連續施用第一級毒品，原審於理由欄內論「依連續犯論處，並加重其刑」，
    惟主文仍載最低刑為有期徒刑六月，未加重其刑，亦有未洽。檢察官上訴意旨，
    認併辦部分，原審未及審酌不當，雖無理由（詳後），惟原判決既有可議，自
    應由本院將原判決撤銷改判。爰審酌被告不思其正值盛年，堪為社會大用之際，
    卻長期耽溺於戕身之物，且前已有施用毒品之紀錄，並經觀察、勒戒後，竟又再
    度施用，顯見其意志不堅，仍未戒絕，自我把持、控制之能力顯然不佳，毫無悔
    改之意，又施用足以導致精神障礙、性格異常，甚至造成生命危險之毒品，戕害
    一己之身體健康，及其犯罪之動機、目的、手段、犯罪後之態度等一切情狀，量
    處如主文第二項所示之刑，並定其應執行之刑，以資懲儆。
五、扣案之第二級毒品甲基安非他命一包實際毛重○、五三公克（淨重○、三○公克
    ，取○、○四公克鑑驗用罄，餘○、二六公克），係查獲之毒品，有上開內政部
    警政署刑事警察局鑑驗通知書附卷可證，又查獲之注射針筒壹支係被告施應用毒
    品海洛因之器具，均依毒品危害防制條例第十八條第一項前段規定，不問屬於犯
    人與否，沒收銷燬之；前開毒品外包裝一個係被告所有且供本件施用毒品犯罪所
    用之物，此部鈖應依刑法第三十八條第一項第二款規定併予沒收之。
六、臺灣嘉義地方法院檢察署九十三年度毒偵字第五一六號併辦意旨認：經警於九十
    三年四月二日中午十二時許，在嘉義縣水上鄉○○村○鄰○○街八十巷七號住處
    房間內查獲林詠欽施用第二級毒品安非他命，及被告另於九十三年四月二日下午
    一時三十分許回溯二日內某時，在不詳地點施用第一級毒品海洛因，並再扣得林
    詠欽所持有之甲基安非他命毛重零點肆公克等情，因認被告林詠欽此部分又有施
    用第一級毒品及施用第二級毒品云云。惟查被告林詠欽於本院審理中供稱「我查
    獲第一次之後沒多久就戒掉了」等語（見本院九十三年七月七日審理筆錄），顯
    見被告於九十三年四月二日之施用第一級毒品係另行起意，又本案被告林詠欽於
    九十三年一月十六日係持有第二級毒品，而併案部分係於九十三年四月二日施用
    第二級毒品，則併案部分與上開判決持有第二級毒品部分並無連續或牽連關係，
    因而本件併辦部分核與上開判決有罪部分並無連續或牽連關係，應退還臺灣嘉義
    地方法院檢察署續行偵辦。
據上論斷，應依刑事訴訟法第三百六十九條第一項前段、第三百六十四條、第二百九
十九條第一項前段，第二百七十三條之一第一項，修正後毒品危害防制條例第十條第
一項第二項、第十八條第一項前段、第三十五條第一項第三款，刑法第十一條前段、
第五十六條、第五十一條第五款、第三十八條第一項第二款，判決如主文。
本案經檢察官李傳來到庭執行職務。
中    華    民    國      九十三      年      七      月      十四      日
                                  臺灣高等法院臺南分院刑事第五庭
                                      審判長法官  楊    明    章
                                            法官  戴    勝    利
                                            法官  顏    基    典
右正本證明與原本無異。
如不服本判決，應於判決送達後十日內向本院提出上訴狀，其未敘述理由者並應於提
出上訴狀後十日內向本院補提理由書（應附繕本)。
                                      法院書記官  呂    嘉    文
中    華    民    國      九十三      年      七      月      十五      日
附錄本判決論罪科刑法條全文：
修正後毒品危害防制條例第十條：
施用第一級毒品者，處六月以上五年以下有期徒刑。
施用第二級毒品者，處三年以下有期徒刑。